臺灣臺中地方法院民事判決
111年度小上字第145號
上  訴  人  朱惠楨  
被上訴人    社團法人台中市不動產估價師公會

法定代理人  江晨旭  
上列當事人間請求返還不當得利事件，上訴人對於民國111年8月
24日本院臺中簡易庭111年度中小字第1137號第一審小額民事判
決提起上訴，本院合議庭判決如下：
    主    文
上訴駁回。
第二審訴訟費用新臺幣壹仟伍佰元由上訴人負擔。
    理    由
一、按對於小額程序之第一審裁判提起上訴，非以其違背法令為
    理由，不得為之，並應於上訴狀內記載上訴理由，表明原判
    決所違背之法令及其具體內容，暨依訴訟資料可認為原判決
    有違背法令之具體事實，民事訴訟法第436條之24第2項、第
    436條之25分別定有明文。所謂違背法令，係指依同法第436
    條之32第2項準用第468條所定判決不適用法規或適用不當、
    第469條第1款至第5款所定判決當然違背法令之情形。查本
    件上訴人對原審小額民事判決提起上訴，指摘原判決適用消
    費者保護法不當、違反論理法則、經驗法則、證據法則，堪
    認上訴人對於原審小額程序判決違背法令情事已有具體指摘
    ，揆諸前揭說明，其上訴應屬合法，先予敘明。　　
二、上訴意旨略以：被上訴人因本院108年度訴字第1455號損害
    賠償事件（下稱前案損害賠償事件），承攬上訴人所有門牌
    臺中市○○區○○○路00巷0號房屋（下稱系爭房屋）瑕疵損失之
    鑑價服務，並由上訴人依被上訴人109年1月2日（109）中估
    公字第109002號函（下稱系爭函文）所示繳納新臺幣（下同
    ）2萬元初勘費。本件被上訴人因具有營業人身份，並辦理
    營業登記在案，就上訴人所繳納之初勘費亦依加值型及非加
    值型營業稅法開立二聯式統一發票予上訴人，自屬消費者保
    護法第2條第2款所稱之企業經營者；而系爭房屋瑕疵損失之
    鑑價起因於上訴人長期自住之建物，自屬不再用於生產之最
    終消費。再者，系爭房屋瑕疵損失鑑價服務之承攬契約，係
    依被上訴人提出之定型化契約條款作為契約内容之全部或一
    部而訂定，是本件應有適用消費者保護法之規定。且基於保
    護消費者之明示性原則，依消費者保護法第13條第1項、第1
    7條第2項之規定，被上訴人應向消費者充分揭露包含「明示
    價金」之資訊，使消費者於合理、適當之情形下，能夠獲悉
    或了解該定型化契約條款之内容，惟系爭函文就應告知有最
    低消費20萬元一事卻隻字未提，故意隱瞞價格資訊，進而違
    反誠信原則，對消費者顯失公平者，原審判決未查上開情事
    ，顯已違反論理法則及經驗法則。又本件應適用消費者保護
    法第17條之1規定，由被上訴人負舉證責任，原審判決認為
    應由上訴人負舉證之責，亦有違誤。據上以言，原審判決應
    屬法規適用不當之違背法令事由，足以影響判決之基礎等語
    。並聲明：(一)原判決廢棄。(二)被上訴人於第一審之訴駁
    回。
三、第按對於小額程序之第一審裁判之上訴或抗告，非以其違背
    法令為理由，不得為之。又上訴狀內應記載上訴理由，表明
    (一)原判決所違背之法令及其具體內容。(二)依訴訟資料可
    認為原判決有違背法令之具體事實，民事訴訟法第436條之2
    4第2項、第436條之25分別定有明文。所謂違背法令，依民
    事訴訟法第436條之32第2項準用同法第468條係指判決不適
    用法規或適用不當者，或準用同法第469條第1款至第5款所
    列當然違背法令（不包括同條第6款所稱「判決不備理由或
    理由矛盾者）之情形。是當事人提起上訴，如以判決不適用
    法規或適用不當為理由，其上訴狀或理由書應具體指摘該判
    決所違背之法令條項，或有關判例、解釋字號，或成文法以
    外之習慣或法理等及其具體內容，暨依何訴訟資料可認為合
    於該違背法令之具體事實。再者對於原審依法取捨證據、認
    定事實等屬於原審法院職權行使之事項，除認有違法情形（
    如違反論理法則或經驗法則）外，自不生違背法令之問題。
    又當事人於第二審程序不得提出新攻擊或防禦方法。但因原
    法院違背法令致未能提出者，不在此限；小額程序之第二審
    判決，依上訴意旨足認上訴為無理由者，得不經言詞辯論為
    之，民事訴訟法第436條之28、第436條之29條第2款定有明
    文。
四、經查：
(一)按消費者，指以消費為目的而為交易、使用商品或接受服務
    者。企業經營者，指以設計、生產、製造、輸入、經銷商品
    或提供服務為營業者。消費關係，指消費者與企業經營者間
    就商品或服務所發生之法律關係。消費者保護法第2條第1、
    2、3款定有明文。又所謂消費乃相對於生產而言，凡是基於
    求生存、便利或舒適之生活目的，在食衣住行育樂方面為滿
    足人類慾望之行為，均屬消費行為。次按法院認為必要時，
    得囑託機關、團體或商請外國機關、團體為鑑定或審查鑑定
    意見；鑑定人於法定之日費、旅費外，得請求相當之報酬；
    鑑定所需費用，得依鑑定人之請求預行酌給之；訴訟行為須
    支出費用者，審判長得定期命當事人預納之，民事訴訟法第
    340條第1項前段、第338條第1項、第2項、第94條之1第1項
    前段分別定有明文。本件上訴人前與訴外人林建慶因系爭房
    屋瑕疵損害，提起前案損害賠償事件，訴訟中由本院囑託被
    上訴人就不動產價值進行鑑定，被上訴人於109年1月2日寄
    發系爭函文通知上訴人繳納初勘費用2萬元，有被上訴人109
    年1月2日(109)中估公字第109002號函在卷可稽（見原審卷
    第23頁）。是被上訴人係本院囑託鑑定機關，兩造間並無契
    約關係，上訴人繳納之初勘費用，為訴訟行為所須支出費用
    ，屬訴訟費用，由審判長命上訴人即前案損害賠償事件之原
    告預納，而上訴人於前案損害賠償事件向本院聲請鑑價，則
    為訴訟行為，非屬消費行為。準此，兩造間並無消費行為，
    自無消費者保護法之適用，原審判決認定本件不適用消費者
    保護法，而駁回上訴人之請求，其理由說明或有過於簡略之
    處，但與判決結論並無影響，尚難認原審判決有何違法不當
    之情形。至於上訴人於上訴理由主張之消費者保護法第13條
    第1項、第17條第2項規定，上訴人在原審審理時並未提出，
    要屬在小額程序之第二審上訴程序始提出新攻擊防禦方法，
    且上訴人亦未提出證據證明原審有何違背法令致無法在原審
    提出之例外情事，則依前揭民事訴訟法第436條之28規定，
    上訴人提出此項新攻擊防禦方法即為不合法，第二審法院自
    不得審酌。
(二)第按契約之成立，須有要約與承諾二者意思表示一致之事實
    始足當之，若無此事實，即契約尚未合法成立，自不發生契
    約之效力；又要約，係以訂立契約為目的之須受領的意思表
    示，且其內容需確定或可得確定而包括契約必要之點，得因
    相對人之承諾而成立契約（最高法院88年度台上字第661號
    、109年度台上字第2957號判決意旨參照）。上訴人主張系
    爭函文為被上訴人提出之定型化契約條款作為契約內容之全
    部或一部而訂立之契約等語。惟依系爭函文主旨：關於臺灣
    臺中地方法院囑託本會辦理108年度訴字第1455號損害賠償
    事件之不動產價值鑑定事項乙案，請繳納案件初勘費用，詳
    如說明，請查照。說明：一、依據臺灣臺中地方法院108年1
    2月23日中院麟民縱108訴1455號第0000000000號函辦理。二
    、敬請於109年1月15日前先行繳納初勘費用2萬元整。上述
    費用若未於期限內繳納，本會將視為中止本案，並函復囑託
    單位；若經確認完納，則將訂期至現場勘估，屆時本會相關
    不動產估價師將到場。三、前述初勘費用會於正式報價中扣
    除，已繳納之初勘費用，縱使日後本案不繼續執行，亦不退
    還，特此說明等語（見原審卷第23頁）。是被上訴人係因法
    院囑託鑑定，以系爭函文通知上訴人繳納費用，顯非以訂立
    契約為目的之意思表示，自非要約，則既無要約，依上開說
    明，自無可能成立契約，是上訴人主張系爭函文屬定型化契
    約等語，顯屬無據。　　
五、綜上所述，原審判決並無上訴人所指之違背法令情事，上訴
    人提起本件上訴，指摘原判決不當，求予廢棄改判，依上訴
    意旨足認其上訴顯無理由，爰依民事訴訟法第436條之29第2
     款規定，不經言詞辯論，逕以判決駁回。
六、按於小額訴訟之上訴程序，法院為訴訟費用之裁判時，應確
    定其費用額，民事訴訟法第436條之32第1項準用第436條之1
    9第1項定有明文。本件第二審裁判費用為1,500 元，應由上
    訴人負擔，爰判決如主文第2項所示。
七、據上論結，本件上訴為無理由，依民事訴訟法第436條之29
    第2款、第436條之32第1項、第2項、第449條第1項、第436
    條之19第1項、第78條，判決如主文。
中　　華　　民　　國　　111 　年　　11　　月　　30　　日
                  民事第六庭  審判長法  官  陳學德
                                    法  官  謝長志
                                    法  官  楊雅婷
正本係照原本作成。
本判決不得上訴。
中　　華　　民　　國　　111 　年　　11　　月　　30　　日
                                    書記官  謝其任